【裁判字號】    98,審易,448
【裁判日期】    980630
【裁判案由】    偽造文書
【裁判全文】
臺灣桃園地方法院刑事判決             98年度審易字第448號
公  訴  人  臺灣桃園地方法院檢察署檢察官
被      告  丙○○
選任辯護人  黃政雄律師
上列被告因偽造文書案件，經檢察官提起公訴（98年度偵字第11
08號），嗣於本院準備程序進行中，被告就被訴事實為有罪之陳
述，經本院告知簡式審判程序意旨，並聽取公訴人、被告、辯護
人之意見後，本院裁定改依簡式審判程序審理，並判決如下：
    主  文
丙○○明知為不實之事項，而使公務員登載於職務上所掌之公文
書，足以生損害於公眾及他人，處有期徒刑月，減為有期徒刑
壹月又拾伍日，如易科罰金，以銀元佰元即新臺幣玖佰元折算
壹日；又明知為不實之事項，而使公務員登載於職務上所掌之公
文書，足以生損害於公眾及他人，處有期徒刑月，減為有期徒
刑壹月又拾伍日，如易科罰金，以新臺幣壹仟元折算壹日。應執
行有期徒月，如易科罰金，以銀元佰元即新臺幣玖佰元折算
壹日。
    事  實
一、緣丙○○與甲○○、乙○○、丁○○為親姊妹，其父親陳新
    錦於民國88年9 月1 日死亡後，遺有坐落於桃園縣八德市○○段908 、910 地號及高城段206 地號3 筆土地，經全體繼
    承人協商後，丙○○與甲○○、乙○○、丁○○均同意放棄
    繼承權，上開3 筆土地遂由其母親陳李阿飛與胞弟陳振明2
    人共同繼承，應有部分各二分之一。詎丙○○明知上開桃園
    縣八德市○○段910 地號及八德市○○段206 地號2 筆土地
    之所有權狀均由陳振明持有保管中，並未遺失，竟基於使公
    務員登載不實之犯意，先於95年2 月10日，利用年事已高，
    智識不清且不識字之陳李阿飛，將其代陳李阿飛書立及蓋印
    、再由不知情之陳李阿飛於立書人姓名旁按指印之授權書，
    並分別於95年2 月10日、95年8 月21日持載有『桃園縣八德
    市○○段910 地號及高城段206 地號之權狀正本，於95年1
    月3 日遺失屬實』、『陳李阿飛所持有之後開清單所載不動
    產權利書狀，總計土地2 筆，確於95年8 月10日因保管失慎
    遺失是實』等不實內容之切結書各1 份，向桃園縣八德地政
    事務所謊報權狀遺失，據以申請補發上開2 筆土地之所有權
    狀共2 次，使該管不知情之公務員先後2 次將此上開不實事
    項登載於職務上所掌管之土地異動索引資料等公文書上，並
    對外公告及補發前開土地所有權狀，足生損害於陳李阿飛及
    桃園縣八德地政事務所對前開土地所有權狀核發之正確性。
二、案經甲○○、乙○○、丁○○訴請臺灣桃園地方法院檢察署
    檢察官偵查起訴。
    理  由
一、本案被告丙○○所犯之罪，並非法定刑為死刑、無期徒刑或
    最輕本刑3 年以上有期徒刑之罪，亦非高等法院管轄第一審
    之案件，而被告於準備程序中就被訴事實已為有罪之陳述，
    經本院告知簡式審判程序之旨，並聽取被告與公訴人之意見
    後，本院乃依刑事訴訟法第273 條之1 第1 項規定，裁定進
    行簡式審判程序，合先敘明。
二、上揭事實，業據被告丙○○於本院審理時坦承不諱，核與告
    訴人甲○○、乙○○、丁○○於偵查中之證述情節相符，並
    有陳新錦繼承系統表、遺產分割協議書、授權書、八德市○○段910 地號及八德市○○段206 地號土地異動索引、第一
    類土地登記謄本、95年2 月10日及95年8 月21日之土地登記
    申請書、95年2 月10日及95年8 月18日之切結書各1 份在卷
    可稽，足認被告上開任意性之自白與事實相符，堪以採信。
    本件事證明確，被告犯行已堪認定，應予依法論科。
三、按「行為後法律有變更者，適用行為時之法律。但行為後之
    法律有利於行為人者，適用最有利於行為人之法律。」94年
    2 月2 日修正公布並於95年7 月1 日施行之刑法第2 條第1
    項定有明文，而刑法第2 條係規範行為後法律變更所生新舊
    法律比較適用之準據法，是刑法第2 條本身雖經修正，但該
    條文既屬適用法律之準據法，本身尚無比較新舊法之問題，
    應逕適用裁判時之刑法第2 條規定，以決定適用之刑罰法律
    。查被告95年2 月10日之犯行，係於95年7 月1 日前所犯，
    依上開規定，本案就95年2 月10日之犯行部分自應為新舊法
    之比較適用；而95年8 月21日之犯行部分為95年7 月1 日後
    所犯，應依適用修正後刑法規定，無庸予以新舊法之比較適
    用，先予敘明。又比較時應就「罪刑」有關之共犯、未遂犯
    、想像競合犯、牽連犯、連續犯、結合犯，以及累犯加重、
    自首減輕暨其他法定加減原因（如身分加減）與加減例等一
    切情形，綜其全部「罪刑」之結果而為比較（最高法院95年
    度第8 次刑庭會議決議參考）。茲比較本案法律適用如下：
  (一)刑法第214 條之使公務員登載不實罪，法定刑為3 年以下有
    期徒刑、拘役或5 百元以下罰金。而刑法施行法增訂第1 條
    之1 ：「中華民國94年1 月7 日刑法修正施行後，刑法分則
    編所定罰金之貨幣單位為新臺幣。94年1 月7 日刑法修正時
    ，刑法分則編未修正之條文定有罰金者，自94年1 月7 日刑
    法修正施行後，就其所定數額提高為三十倍。但72年6 月26
    日至94年1 月7 日新增或修正之條文，就其所定數額提高為
    三倍。」，則刑法第214 條之使公務員登載不實罪之罰金刑
    部分，應認亦隨同修正。因罰金罰鍰提高標準條例已於98年
    4 月29日廢止，且刑法施行法第1 條之1 僅係規範如何將刑
    法分則罰金刑之單位由「銀元」轉換為「新臺幣」，未就各
    該分則之實際內涵加以變更，故就修正之罰金刑最高度部分
    ，不生新舊法比較問題，而應直接適用裁判時法。惟因修正
    後刑法第33條第5 款已將罰金刑科處1 元以上調整為新臺幣
    1 千元以上，以百元計算之，經比較修正前後規定之罰金刑
    ，自以被告行為時之刑法第33條第5 款規定較有利於被告。
  (二)易科罰金之折算標準部分：如依修正前刑法第41條第1 項及
    廢止前罰金罰鍰提高標準條例第2 條之規定，應以銀元3 百
    元即新臺幣9 百元折算1 日，惟若依修正後刑法第41條第1
    項前段之規定，應以新臺幣1 千元、2 千元或3 千元折算1
    日，經比較新舊法結果，以行為時法較有利於被告。
  (三)關於數罪併罰就主刑有期徒刑定應執行部分：修正前刑法第
    51條第5 款係規定「宣告多數有期徒刑者，於各刑中之最長
    期以上，各刑合併之刑期以下，定其刑期。但不得逾二十年
    。」，而修正後刑法第51條第5 款修正為「但不得逾三十年
    」，比較新舊法規定，自以修正前刑法較有利於被告，應全
    部依修正前刑法第51條第5 款之規定定其應執行刑。
  (四)綜合上述各條文修正前、後之比較，揆諸前揭最高法院決議
    及修正後刑法第2 條第1 項前段、後段規定之「從舊從輕」
    原則，被告先於95年2 月10日之犯行，應適用被告行為時之
    法律，即修正前刑法之相關規定予以論處。
四、核被告丙○○於95年2 月10日所為，係犯行為時刑法第214
    條之使公務員登載不實罪；另於95年8 月21日所為，係犯刑
    法第214 條之使公務員登載不實罪，上述2 罪，犯意各別，
    行為互殊，應予分論併罰。又本院準備程序中檢察官認被告
    涉犯刑法第216 條行使第214 條之犯行，然查，如前所述，
    被告所為僅係犯使公務員登載不實罪，且卷內查無被告有檢
    察官所指之情狀，其尚有誤認，併此敘明。爰審酌被告素行
    狀況、犯罪之動機、目的、手段、對於被害人所生損害程度
    及本院審理時坦承犯行等一切情狀，分別量處如主文所示之
    刑，以示懲儆。又被告本件2 罪之犯罪時間，均係在96 年4
    月24日以前，合於中華民國九十六年罪犯減刑條例第2條 第
    1 項第3 款之減刑條件，爰均應減其宣告刑二分之一如主文
    所示，並分別依修正前刑法第41條第1 項前段、廢止前罰金
    罰鍰提高標準條例第2 條之規定，以及刑法第41條第1項 前
    段，諭知易科罰金折算標準。又被告丙○○所犯使公務員登
    載不實罪，雖分別因行為時間在新、舊法之差異，經本院諭
    知不同之易科罰金折算標準，惟按定執行刑之立法意旨，一
    方面為執行刑之便利，他方面係為受刑人之利益，為受刑人
    之利益，自應依刑法第2 條第1 項但書規定，擇有利於受刑
    人之折算標準適用之，最高法院84年度台非字第452 號著有
    裁判可資參照。另按新法第51條第2 款增訂罰金與死刑併予
    執行；第5 款提高多數有期徒刑合併應執行之刑不得逾30年
    ，新法施行後，應依新法第2 條第1 項之規定，適用最有利
    於行為人之法律。裁判確定前犯數罪，其中一罪在新法施行
    前者，亦同（最高法院95年度第8 次刑事庭會議意旨參照）
    。查被告丙○○95年8 月21日所犯使公務員登載不實罪，其
    行為時間雖在新法施行後，惟因與其在新法施行前即95 年2
    月10日所犯使公務員登載不實罪合併定應執行刑，揆諸前揭
    說明，就刑法第51條規定仍應為新舊法之比較，經綜合比較
    新舊法結果，應適用較為有利於被告丙○○之行為時舊法。
    故上開如主文所示之使公務員登載不實2 罪經定應執行刑後
    ，仍應以有利被告丙○○所判銀元300 元即新臺幣900 元為
    定應執行刑之易科罰金折算標準。
據上論斷，依刑事訴訟法第273 條之1 第1 項、第299 條第1 項
前段，刑法第2 條第1 項前段、第214 條、第41條第1 項前段、
第51條第5 款，廢止前罰金罰鍰提高標準條例第1 條前段、第2
條，中華民國九十六年罪犯減刑條例第2 條第1 項第3 款、第7
條、第9 條、第10條第1 項判決如主文。
本案經檢察官王惟琪到庭執行職務。
中    華    民    國    98    年     6    月    30    日
                        刑事庭  法  官  鍾雅蘭
以上正本證明與原本無異。
如不服本判決，應於判決送達後10日內向本院提出上訴狀（應附
繕本），其未敘述上訴理由者，應於上訴期間屆滿後20日內補提
理由書狀於本院，上訴於臺灣高等法院。
                                書記官  楊郁馨
中    華    民    國    98    年     6    月    30    日
附錄本案論罪科刑法條：
中華民國刑法第214條
明知為不實之事項，而使公務員登載於職務上所掌之公文書，足
以生損害於公眾或他人者，處三年以下有期徒刑、拘役或五百元
以下罰金。


司法院資訊處製作；財團法人民間司法改革基金會備份。
